【裁判字號】    92,訴,122
【裁判日期】    920505
【裁判案由】    侵權行為損害賠償
【裁判全文】
臺灣彰化地方法院民事判決  九十二年度訴字第一二二號
    原      告  戊 ○ ○
                丁 ○ ○
                甲 ○ ○
    訴訟代理人  楊 振 芳  律師
    被      告  銘志交通有限公司
                            設.
    法定代理人  丙 ○ ○    .
    訴訟代理人  乙 ○ ○    .
右當事人間請求侵權行為損害賠償事件，本院判決如左：
    主      文
被告應給付原告戊○○新台幣陸拾肆萬零伍佰貳拾捌元，應給付原告丁○○新台幣陸
萬伍仟零壹元，應給付原告甲○○新台幣壹拾陸萬元，及均自民國九十二年三月十一
日起至清償日止，按年息百分之五計算之利息。
原告其餘之訴駁回。
訴訟費用（撤回部分除外）由被告負擔十分之八，原告戊○○負擔十分之一，原告丁○○負擔十五分之一，餘由原告甲○○負擔。
本判決原告勝訴部分，於原告戊○○以新台幣貳拾壹萬伍仟元，原告丁○○以新台幣
二萬元，原告甲○○以新台幣伍萬元供擔保後，得假執行。
原告其餘假執行之聲請駁回。
    事實及理由
一、原告起訴主張：訴外人即被告公司所僱用之司機廖弘盟，未領有拖板駕駛執照，
    於民國九十一年七月三十日上午七時三十五分許，執行職務駕駛該公司所有車號
    ＮＪ－六八六號拖板車（曳引車），滿載Ｈ型鋼樑，自南投縣名間鄉駛往彰化縣
    境內，途經彰化縣田中鎮○○路○段內灣三十二號電桿前（彰化縣田中榮民之家
    附近），因超載及煞車失靈，失控翻覆衝入對向車道，撞及原告丁○○駕駛之Ｎ
    六－八三二一號自小客車、原告戊○○駕駛之車號八Ｖ－一三三六號自小客車（
    均往名間方向行駕）、原告甲○○所有由訴外人陳蒼田駕駛之車號Ｍ八－○○七
    七號自小客車（停放往田中方向路旁）及其他私立達德工商校車等多部車輛，廖
    弘盟當場死亡，原告戊○○因而受有頭部外傷併腦震盪、后枕部挫傷併血腫、頸
    部挫傷併瘀腫等傷害，原告等三人所有前開車輛嚴重受損等情，本於侵權行為損
    害賠償請求權，求為命被告賠償原告戊○○車輛損害新台幣（下同）六十六萬六
    千二百五十二元、醫療費用一千四百元、慰藉金十萬元（合計七十六萬七千六百
    五十二元），賠償原告丁○○車輛損害十五萬元，賠償原告甲○○車輛損害二十
    萬元（原請求三十三萬五千七百四十元，於言詞辯論時減縮），暨均自起訴狀繕
    本送達翌日起加給法定利息之判決，並均願供擔保聲請宣告假執行。
二、被告則以：伊有找到台中某保養廠願意以三十萬元幫原告戊○○包修車輛，或願
    意賠償五十萬元給戊○○（但車輛要交給伊），戊○○均不同意，並表示一定要
    在三陽汽車花壇廠修理，事後戊○○以十萬元價格賣掉該車，價格比較便宜一點
    ，肇事時，戊○○未保持安全距離，致撞及前車，肇事後戊○○有表示其身體沒
    有怎麼樣；原告丁○○之修車項目有部分屬一般保養或非屬必要之項目，並應扣
    除折舊；原告甲○○車於肇事時有違規停車，且依其廠牌、年份估算僅價值十八
    萬元等語，資為抗辯。
三、原告主張被告所僱用之司機廖弘盟於前揭時地，無曳引車駕駛執照（僅有營業用
    大貨車駕照），仍駕駛該公司所有之ＮＪ－六八六號拖板車滿載鋼樑，因超載及
    煞車失靈而翻覆，並撞及原告三人所有上揭自小客車之事實，有其所提行車執照
    、汽車保險卡、車損照片在卷為證，並為被告所自認或不爭執，復經本院調閱台
    灣彰化地方法院檢察署九十一年相字第五○八號相驗卷查明無異，自堪信為真實
    。據該相驗卷附道路交通事故調查報告表及現場照片研判，肇事地點廖弘盟車之
    行向為下坡路段，其所駕駛之拖板車快速連續衝撞對向車道之車輛，車上鋼材滑
    落於地，拖板車並翻覆壓毀訴外人吳憲謀駕駛之自小貨車，原告戊○○車於正常
    行駛之中，受此迎面而來之突發狀況，煞避不及，車輛並直接遭該肇事拖板車撞
    及（參戊○○警訊筆錄），原告戊○○顯無任何過失可言。被告辯稱原告戊○○
    未與前車保持安全距離，尚無可採。另原告甲○○車於肇事時，係呈停車狀態，
    從調查報告表現場圖所示，其車停於往田中方向右側路邊線以外，距道路邊線仍
    有相當距離，並無妨礙交通之情形。被告辯稱原告甲○○車有違規停車之情形，
    亦無可採。是以，本件車禍係因廖弘盟無照駕駛（越級駕駛）曳引車，超載並煞
    車失靈所致之事實，堪以認定。
四、按因故意或過失，不法侵害他人之權利者，負損害賠償責任；汽車、機車或其他
    非依軌道行駛之動力車輛，在使用中加損害於他人者，駕駛人應賠償因此所生之
    損害；受僱人因執行職務，不法侵害他人之權利者，由僱用人與行為人連帶負損
    害賠償責任；不法侵害他人之身體者，被害人雖非財產上之損害，亦得請求賠償
    相當之金額；不法毀損他人之物者，被害人得請求賠償其物因毀損所減少之價額
    ，民法第一百八十四條第一項前段、第一百九十一條之二前段、第一百八十八條
    第一項前段、第一百九十五條第一項前段、第一百九十六條分別定有明文。本件
    訴外人廖弘盟為被告公司之受僱人，在前揭時地駕駛該公司之拖板車，於載送貨
    物執行職務途中，因過失肇事，致原告三人所有之上開自用小客車損壞及原告戊○○身體受傷，被告公司自應負侵權行為之損害賠償責任。茲就原告之請求，分
    述如下：
  (一)原告戊○○部分：
    戊○○前揭車輛係甫於九十一年六月七日以新台幣七十六萬六千二百五十二元新
    購，肇事後經估價修理費用高達五十七萬八千八百二十五元，乃以十萬元出售之
    事實，有其所提被告不爭執為真正之汽車出廠與貨物稅完稅照證、汽車新領牌照
    登記書、統一發票、估價單、汽車買賣合約書等影本在卷為證。該車肇事時仍為
    為新車，原告要求應在原車廠直營之修車廠修理，事關能否將車輛修復完善，並
    無不合理之處，而經車廠估價結果，修復費用高達五十七萬八千八百二十五元，
    顯屬甚鉅。另新車被撞嚴重損壞，縱經修復，其經濟上交易價值，仍有減損，乃
    眾所周知之事實，原告因而選擇將車輛出售他人，扣除售車殘價十萬元後，請求
    被告賠償損害，委無不合。被告空言售價有點便宜，又不能具體指出車輛殘價，
    自無可採。惟原告戊○○車在肇事時雖尚屬新車，但既已使用一個月又二十四日
    ，仍應扣除折舊以定其價值。參照行政院頒「固定資產耐用年數表」及「固定資
    產折舊率表」之規定，自小客貨車耐用年數為五年，依定率遞減法，每年折舊千
    分之三六九，另據營利事業所得稅結算查核準則第九十五條第六款規定「固定資
    產提列折舊採用定律遞減法者，以一年為計算單位，其使用期間未滿一年者，按
    實際使用之月數相當於全年之比例計算之，不滿一個月者，以月計。」原告車扣
    除折舊後之價值為七十一萬九千一百二十八元〔766,252×（1－0.369×2÷12）
    ＝719,128 元，角以下四捨五入，以下同〕，再扣掉賣得價款十萬元，原告戊○○所受車損為六十一萬九千一百二十八元。又原告戊○○在車禍後，隨即至仁和
    醫院就醫，經醫師診斷受有前揭頭部外傷等傷害，並支出醫療、證明書費用一千
    四百元（不包括健保給付），有其所提診斷證明書、收據在卷為證，被告抗辯戊○○於當場表示身體無恙云云，洵無可取。該項醫療費用，被告自應予賠償。另
    原告戊○○為高中畢業，現在國防軍事單位服務，家境小康；被告從事汽車貨運
    業，資本額三千萬元，為原告戊○○在車禍警訊時陳明，並有被告公司基本資料
    在卷可稽。審酌兩造之身分、地位、經濟能力、原告所受傷害並非嚴重及其因此
    所受精神上打擊之程度等一切情狀，本院認原告請求被告賠償慰撫金十萬元，尚
    嫌過高，應以二萬元始為相當，逾此範圍，不應准許。故原告戊○○所得請求被
    告賠償之金額合計為六十四萬零五百二十八元。
  (二)原告丁○○部分：
    丁○○計支出修車費用十五萬元，有其所提交修單、統一發票及匯聯汽車股份有
    限公司社頭保養廠檢送之收費明細表為證。惟參酌該車受損部位主要左側車身，
    右後側次之，前引擎蓋、車頂、牌照燈並無受損，右後側葉子板受損輕微，被告
    辯稱：修復項目中一般維護三千元、前來令片二千六百八十元、合成機油二千一
    百元、牌照燈四百五十元、後葉子板超過鈑金（一千元）八萬六千元部分及前引
    擎蓋、車頂之烤漆部分價值七千元（合計二萬三千八百三十元），均非必要等語
    ，堪以採憑。則扣除該等部分後，修車費用為十二萬六千一百七十元（工資五萬
    七千四百五十八元，零件六萬八千七百十二元）。另該車為八十六年十月二十三
    日領照使用，有原告丁○○所提行車執照（登記車主為王桂美）可稽，計至車禍
    發生日止，已使用四年九月又八日。零件部分，依照前揭方式扣除折舊後為七千
    五百四十三元〔68,712×0.631×0.631×0.631×0.631×（1－0.369×10÷12）
    ＝7,543 元〕，加上前開工資部分，其車輛必要之修復費用為六萬五千零一元。
    原告徒以其車輛並未因使用新零件而增加其價值，並無扣除折舊云云，尚無可採
    ，其請求賠償超過該金額部分，不應准許。
  (三)原告甲○○部分：
    甲○○車經估價結果，修復費用達三十三萬五千七百四十元，有其所提估價單為
    證，參酌該車為八十六年領照使用，修復費用顯屬過鉅，其因而請求被告賠償肇
    事時該車之價值並扣除賣得殘價二萬元，自無不合。原告甲○○主張該車肇事時
    價值為二十二萬元，惟未能舉出足資認定該車確有二十二萬元價值之資料可供證
    ，被告辯稱該車僅值十八萬元，即堪採取。則扣除賣得價款二萬元後，原告甲○○所得請求賠償之金額為十六萬元，其請求超過該金額部分，為無理由。
  (四)遲延利息部分，原告係請求自起訴狀繕本送達翌日起算，惟原告起訴時誤列被告
    之法定代理人為乙○○，致繕本未及合法送達，應以原告在九十二年三月十日兩
    造言詞辯論時更正被告之法定代理人之翌日，即同年月十一日為被告應負遲延利
    息之起算日。
五、綜上所述，原告三人各本於侵權行為之損害賠償請求權，請求被告賠償損害，戊○○在六十四萬零五百二十八元，丁○○在六萬五千零一元，甲○○在十六萬元
    及均自九十二年三月十一日起至清償日止，按年息百分之五計算之利息之範圍，
    洵屬正當，均應予准許，逾此範圍，為無理由，應予駁回。另原告陳明願供擔保
    聲請宣告假執行，就其勝訴部分，核無不合，爰分別酌定相當擔保金額准許之，
    其敗訴部分，假執行之聲請失所附麗，應併駁回之。
據上論結，本件原告之訴一部為有理由，一部為無理由，依民事訴訟法第七十九條但
書、第八十五條第一項但書、第三百九十條第二項，判決如主文。
中      華      民      國    九十二    年      五      月      五      日
                                    民事第二庭
                                        法      官  陳 瑞 水
右為正本係照原本作成。
如對本判決上訴須於判決送達後廿日內向本院提出上訴狀。
中      華      民      國    九十二    年      五      月      五      日
                                        法院書記官  楊 筱 惠


司法院資訊處製作；財團法人民間司法改革基金會備份。
